【裁判字號】    99,易,17
【裁判日期】    990709
【裁判案由】    妨害自由等
【裁判全文】
臺灣臺南地方法院刑事判決                99年度易字第17號
公  訴  人  臺灣臺南地方法院檢察署檢察官
被      告  乙○○
            庚○○
共      同
選任辯護人  邱銘律師
被      告  戊○○
            甲○○
上列被告等因妨害自由等案件，經檢察官提起公訴（98年度偵字
第1903號），本院判決如下：
    主  文
乙○○以加害生命、身體、財產之事，恐嚇他人致生危害於安全
者，處有期徒刑肆月，如易科罰金，以新臺幣壹仟元折算壹日。
被訴恐嚇罪部分無罪。
戊○○共同以強暴使人行無義務之事，未遂，處有期徒刑伍月，
如易科罰金，以新臺幣壹仟元折算壹日。扣案之電擊棒壹枝沒收
；又以脅迫妨害人行使權利，未遂，處有期徒刑伍月，如易科罰
金，以新臺幣壹仟元折算壹日。應執行有期徒刑捌月，如易科罰
金，以新臺幣壹仟元折算壹日。扣案之電擊棒壹枝沒收。被訴非
法剝奪行動自由部分無罪。
甲○○共同以強暴使人行無義務之事，未遂，累犯，處有期徒刑
伍月，如易科罰金，以新臺幣壹仟元折算壹日。扣案之電擊棒壹
枝沒收。
庚○○無罪。
    事  實
一、戊○○因殺人未遂、重傷害案件，分別經法院判處有期徒刑
    5年6月、4年確定，並裁定應執行有期徒刑9年2月確定，嗣
    重傷害案件經依法減刑為有期徒刑2年，與殺人未遂案件合
    併定應執行有期徒刑7年2月確定，於95年10月23日因縮短刑
    期假釋出監，98年5月16日假釋期滿未經撤銷假釋，視為執
    行完畢（本案於假釋期間再犯，不構成累犯）；甲○○因殺
    人未遂、恐嚇案件，分別經法院判處有期徒刑5年6月、8 月
    確定，並裁定應執行有期徒刑5年10月確定，於94年7月8日
    因縮短刑期假釋出監，95年2月20日假釋期滿，未經撤銷假
    釋，視為執行完畢。
二、緣庚○○原為臺南縣山上鄉山上村村長，嗣因涉案需入監服
    刑，乃定於97年5月24日補選臺南縣山上鄉山上村村長，庚○○之父陳文章因該補選事宜，於97年4月19日晚間9時10分
    許，在己○○臺南縣山上鄉山上村52之1號住處，與己○○
    發生肢體衝突，嗣庚○○之友乙○○獲悉上情而前往己○○
    住處欲接陳文章返家時，竟基於恐嚇之犯意，以要將己○○
    住處打成蜂窩等欲加害生命、身體、財產之惡害通知，恐嚇
    己○○，使之心生畏懼，致生危害於生命、身體、財產之安
    全。
三、戊○○不滿辛○○與綽號「林董」之男子一起載運「奇菱公
    司」之廢鋁材料一事，與綽號「水溝」之甲○○共同基於使
    人行無義務之事之犯意聯絡，於97年11月13日21時50分許，
    至臺南縣山上鄉明和村北勢洲58-7號辛○○經營之「忠盛小
    吃店」，先推由戊○○持其所有之電擊棒及木棒（未據扣案
    ）毆打辛○○，要辛○○帶同前往「林董」處，遭辛○○拒
    絕，戊○○復恫稱：要拿槍押才會走是不是等語，並作勢自
    腰後拿出槍枝，辛○○仍不從，欲往櫃台閃躲，戊○○竟繼
    續毆打辛○○，甲○○則以膝蓋撞辛○○，辛○○因而受有
    前額撕裂傷4公分、腹部挫傷及擦傷、雙手挫傷、胸部及背
    部挫傷之傷害，並不支倒地（前開戊○○、甲○○涉嫌傷害
    部分均未據告訴），惟仍拒絕帶戊○○、甲○○前往「林董
    」處，戊○○、甲○○2人始未得逞。辛○○之女壬○○見
    其父受傷，欲打電話叫救護車，戊○○誤認壬○○欲打電話
    報警，竟另行基於以脅迫妨害人行使權利之犯意，對壬○○
    恫稱：敢打電話就試試看等語，壬○○乃對戊○○表示，其
    係欲打電話叫救護車，戊○○、甲○○方未續行阻止，壬○○始得撥打電話叫救護車。嗣經警循線查獲，並於98年1月2
    0日在戊○○所有車號Y8-7628號自小客車查扣戊○○所有供
    其與甲○○共同以強暴使辛○○行無義務之事所使用之電擊
    棒1支。
四、案經臺南縣警察局新化分局報告臺灣臺南地方法院檢察署檢
    察官偵查起訴。
    理  由
壹、程序部分－
  一、關於起訴範圍及罪名之說明：
      起訴書原記載被告戊○○、甲○○與其他不詳姓名年籍之
      成員3人係基於共同犯意聯絡而為下列犯罪行為：(一)被告
      戊○○持電擊棒及木棒，被告甲○○以徒手方式毆打辛○○，被告戊○○指揮年籍不詳之男子3人不讓辛○○之妻
      女向外界鄰居求救，另以電擊棒抵住辛○○脖子要其前往
      「林董」處談判，並出言恐嚇「要拿槍押才會走是不是」
      ；(二)嗣被告戊○○對於壬○○恐嚇稱：敢打電話就試試看
      等語。然依起訴書所載犯罪情節，被告甲○○及該3名不
      詳姓名男子，是否參與全部之犯罪行為？若有，究竟如何
      分工？均不明確，且論罪法條僅記載被告戊○○與甲○○
      為刑法第304條第1項、第305條之共同正犯，經公訴檢察
      官當庭補充敘明如下：
   （一）被告戊○○持電擊棒及木棒，被告甲○○以徒手方式
         毆打辛○○，並要求辛○○脖子要其前往「林董」處
         談判，被告戊○○並出言恐嚇「要拿槍押才會走是不
         是」等語部分，係起訴被告戊○○、甲○○與姓名不
         詳之男子3人共同犯刑法第304條、第305條之罪，此2
         罪名為裁判上一罪之想像競合犯關係。
   （二）被告戊○○指揮年籍不詳之男子3人不讓辛○○之妻女
         向外界鄰居求救部分，係起訴被告戊○○與姓名不詳
         之男子3人共同犯刑法第302條之妨害自由罪，原起訴
         書漏載此部分之法條，應予更正。
   （三）被告戊○○對於壬○○恐嚇稱：敢打電話就試試看部
         分，被告戊○○單獨成立刑法第305條之恐嚇罪。
  二、關於證據能力之說明：
    （一）證人即被害人己○○、丁○○於警詢中之陳述，係被
          告以外之人於審判外之陳述，且被告乙○○均不同意
          作為證據；依刑事訴訟法第159條第1項、第159條之5
          第1項之規定，原則上不得作為本案裁判基礎之證據
          資料。又檢察官並未證明「證人己○○、丁○○先前
          於警詢中之陳述具有較可信之特別情況，且為證明犯
          罪事實存否所必要」此一外部情況要件，則證人郭文
          仁、丁○○於警詢時之陳訴，並不符合刑事訴訟法第
          159條之2例外得作為證據之要件規定，而無法回復其
          證據能力，合先敘明。
    （二）證人即被害人辛○○、蘇順紐、壬○○、丙○○於警
          詢中之陳述，均係被告以外之人於審判外之陳述，且
          被告戊○○、甲○○均不同意辛○○、蘇順紐、黃美
          淑警詢之陳述作為證據，被告甲○○不同意丙○○警
          詢之陳述作為證據，依刑事訴訟法第159條第1項、第
          159條之5第1項之規定，原則上證人辛○○、蘇順紐
          、壬○○警詢之陳述，就被告戊○○、甲○○而言；
          證人丙○○於警詢之陳述，對被告甲○○而言，均不
          得作為本案裁判基礎之證據資料。又檢察官並未證明
          「證人辛○○、蘇順紐、壬○○、丙○○先前於警詢
          中之陳述具有較可信之特別情況，且為證明犯罪事實
          存否所必要」此一外部情況要件，則該等證人於警詢
          時之陳述，並不符合刑事訴訟法第159條之2例外得作
          為證據之要件規定，而無法回復其證據能力，此合先
          敘明。
    （三）證人辛○○、蘇順紐、壬○○於偵查中檢察官訊問時
          之言詞陳述，雖屬被告以外之人於審判外之言詞陳述
          ，惟檢察官於偵訊前已踐行具結程序，此觀偵訊筆錄
          所載及所附證人結文甚明，合於法定要件，而上開證
          人係成年人，有完足之觀察、記憶及陳述能力，檢察
          官亦無任何違法取供情事，其所為之證述顯係出於自
          由意志，可信性極高，且被告及辯護人亦未舉出有何
          顯不可信之特別情狀，依刑事訴訟法第159條之1第2
          項規定，為傳聞證據之例外，有證據能力。
    （四）本件卷附其餘供述及非供述證據，被告乙○○、高元
          龍、甲○○、庚○○於本案準備程序中，均表示同意
          作為證據，或未於言詞辯論終結前聲明異議，本院審
          酌各該證據作成之情況，認為適當，復經本院於審判
          期日就上開證據依法進行調查、辯論，依刑事訴訟法
          第159條之5規定，自有證據能力。
貳、實體有罪部分：
  一、犯罪事實二部分：
    （一）訊據被告乙○○固供承於97年4月19日晚間9時10分許
          ，前往己○○臺南縣山上鄉山上村52之1號住處接陳
          文章回家時，曾在該處對陳文章稱要把己○○之住處
          打成蜂窩等語，然矢口否認有何恐嚇犯行，辯稱：當
          時是為了勸陳文章回家，對陳文章為上開言語，以安
          撫陳文章，並非對己○○為上開話語，亦無恐嚇之意
          云云；其辯護人另以：據證人己○○表示，當天在郭
          文仁住處在舉行烤肉，連小孩有1、20人，依當時客
          觀情勢，被告乙○○所言，應僅係安撫陳文章之情緒
          ，且證人己○○亦不可能感到害怕等語，資為抗辯。
    （二）按刑法第305條之恐嚇罪，係行為人「以加害生命、
          身體、自由、名譽、財產之事，恐嚇他人致生危害於
          安全」為要件，而所謂「恐嚇」，僅須將生命、身體
          、自由、名譽、財產等法益加以不法惡害之意旨，通
          知他人，使人產生恐怕之心理狀態，而恐嚇之方式，
          不論以言語、舉動，直接或間接通知被害人均可，『
          只須使被害人知悉已足』。
    （三）經查：
        1.證人己○○與案外人陳文貴於97年4月19日晚間9時10
          分許，在己○○臺南縣山上鄉山上村52之1號住處，
          因臺南縣山上鄉山上村村長補選一事而發生肢體衝突
          ，嗣被告乙○○接獲通知到場欲接陳文章返家時，即
          對陳文章稱「伯仔，我們回去，等一下把它（即郭文
          仁住處）打成峰巢」等語，而被告乙○○為前開話語
          之音量足以使在場人均得聽聞等情，業據證人己○○
          於偵訊及本院審理時一致結證明確（見98年度偵字第
          1903號偵查卷【以下簡稱偵Ｂ卷】第112、113頁；本
          院卷第91至95頁），被告乙○○對於上情亦不否認，
          則被告乙○○雖係面對陳文章而為前開話語，然其音
          量，既已足使在場之證人己○○聽聞，則其「將把郭
          文仁住處打成蜂窩」此一惡害之通知意旨，已傳達予
          證人己○○知悉，揆諸前開關於恐嚇罪要件之說明，
          被告乙○○所為確已屬「恐嚇」行為無訛。況「把郭
          文仁住處打成蜂窩」一語，依文義解釋，亦非安慰之
          語句，是被告乙○○及辯護人辯稱被告乙○○上開言
          語係安撫陳文章之話語，並非對陳文章恐嚇云云，不
          足採信。
        2.被告乙○○與證人己○○並非熟識或有交情之人，被
          告乙○○究竟有無可能或何時會前來將己○○住處打
          成蜂窩等情節，並非被害人己○○所能預見，則一般
          人於此情境下，聽聞被告乙○○為上開恐嚇話語後，
          多會感到恐懼，是證人己○○於本院審理時作證稱，
          其聽聞後，因此感到害怕、顧慮其人身安全問題等語
          （見本院卷第92至94頁），亦屬可信。辯護人辯稱因
          當時己○○住處尚有10至20人，己○○不可能因被告
          乙○○為前開語話即感到恐懼云云，不可採合。
    （四）綜合上開各節，被告乙○○恐嚇犯行已臻明確，被告
          乙○○及辯護人前揭所辯，洵無可採。
  二、犯罪事實三部分：
    （一）訊據被告戊○○與甲○○固供承：(一)被告戊○○因不
          滿辛○○與綽號「林董」之男子一起載運「奇菱公司
          」廢鋁材料之事，於97年11月13日晚間9時50分許前
          往「忠盛小吃店」；(二)被告戊○○抵達「忠盛小吃店
          」後，即持電擊棒及木棒毆打辛○○，並要求辛○○
          帶其前往「林董」處找「林董」，辛○○不從，被告
          戊○○即繼續毆打辛○○；(三)被告甲○○應被告高元
          龍之邀請，於上開時間亦前往「忠盛小吃店」，被告
          戊○○毆打辛○○時，被告甲○○亦在場；(四)辛○○
          於上開時地遭毆打而受有前額撕裂傷4公分、腹部挫
          傷及擦傷、雙手挫傷、胸部及背部挫傷之傷害；(五)黃
          伯欽受傷後，辛○○之女壬○○打電話叫救護車；(六)
          98年1月20日在被告戊○○所有車號Y8-7628號自小客
          車查扣電擊棒1支等情，惟均矢口否認有何妨害自由
          或使人行無義務之事、妨害人行使權利之犯行。被告
          戊○○辯稱：伊不知道「林董」住那裏，才叫辛○○
          跟伊一起去找「林董」或者叫「林董」過來，但黃伯
          欽都不肯，伊才生氣打辛○○，但沒有對辛○○恫稱
          ：要拿槍押才會走是不是等語，也沒有帶槍枝或作勢
          要拿槍，後來也沒有不讓壬○○打電話云云；被告王
          水俊則辯稱：伊不是跟被告戊○○一起去「忠盛小吃
          店」，伊原本是要去辛○○附近一個友人家，但伊找
          不到，就打電話問被告戊○○，被告戊○○說要帶伊
          去，叫伊先去辛○○家，伊抵達時，被告戊○○已經
          在打辛○○了，伊也沒有用膝蓋撞辛○○或打他云云
          。
    （二）經查，上開被告戊○○、甲○○供認之事實，核與證
          人辛○○、壬○○、癸○○於偵訊、審理時證述之情
          節相符；而辛○○於97年11月13日晚間10時32分前往
          財團法人奇美醫院就診，經診斷結果，受有前額撕裂
          傷4公分、腹部挫傷及擦傷、雙手挫傷、胸部及背部
          挫傷等傷害一情，亦有該醫院出具之診斷證明書在卷
          可稽（見警卷第304、305頁）。是被告戊○○因不滿
          辛○○與綽號「林董」之男子一起載運「奇菱公司」
          之廢鋁材料一事，於前述時、地至「忠盛小吃店」，
          持電擊棒及木棒毆打辛○○，要辛○○前往「林董」
          處，辛○○不從，被告戊○○即繼續毆打辛○○，而
          被告甲○○應被告戊○○之請，亦至「忠盛小吃店」
          ，且於被告戊○○毆打辛○○時在場，辛○○嗣經醫
          生檢驗結果受有前述傷勢等情，可以認定。
    （三）被告戊○○、甲○○雖辯述如上，然查：
        1.被告戊○○部分：
        
        (甲)被告戊○○雖辯稱其並未對辛○○恫稱：是否要拿槍
          押才會走等語，且未作勢拿出槍枝云云，然證人黃伯
          欽、壬○○、癸○○於偵訊時均一致結證稱，被告高
          元龍要求辛○○一同前往找「林董」，遭辛○○拒絕
          時，被告戊○○確有對辛○○嚇稱：是否要拿槍押才
          會走等語（見偵Ａ卷第153頁、第156頁；本院卷第11
          0頁正面、第112頁背面、第116頁背面），渠等於偵
          訊時係經分別訊問，竟均為相同之陳述，其可信度甚
          高。
        (乙)況參以證人辛○○於偵訊、審理時及癸○○於偵訊時
          亦均證稱被告戊○○於要求辛○○前往「林董」住處
          ，辛○○不從後，被告戊○○有作勢自腰後要拿出東
          西（或黑黑的物品）之動作等語（見偵Ａ卷第149、1
          50頁、156頁；本院卷第103頁正面），則被告戊○○
          為前開「是否要拿槍押才會走等語」時，配合前開作
          勢掏槍動作亦屬合理，綜此，證人辛○○、壬○○、
          癸○○前揭證詞應堪採信。
        (丙)綜此，被告戊○○確有對辛○○恫稱：是否要拿槍押
          才會走等語，且作勢拿出槍枝之動作等節，可以認定
          。證人辛○○於本院審理時改稱：被告戊○○未說「
          要拿槍押你才會走」等語，與其偵訊時所述不符，亦
          與證人壬○○、癸○○前開證詞相佐，要無足取。
        被告戊○○復辯稱其並未阻止壬○○打電話，然證人
          壬○○於偵訊時已明確結證稱其於辛○○受傷流血倒
          地後要叫救護車，遭人阻止並說：你敢打電話試試看
          （偵Ａ卷第152頁），嗣於本院時結證稱當日其試圖
          打電話叫救護車，是被告戊○○阻止其打電話（本院
          卷第110頁）；證人辛○○、癸○○於偵訊時亦均結
          證稱辛○○遭毆打倒地流血後，在場之人阻止壬○○
          打電話，壬○○乃表示其非打電話報警，而是要叫救
          護車（偵Ａ卷第150、157頁）；同案被告甲○○供稱
          當天壬○○確有打電話要叫救謢車，被告戊○○詢問
          壬○○是否打電話要找人來，壬○○答稱不是，她是
          要打電話叫救護車，不信可以來聽聽看等語（本院卷
          第139頁背面）。綜合證人辛○○、癸○○及被告王
          水俊前開所述，可以確認壬○○當日欲打電話叫救護
          車時，確遭被告戊○○阻止，壬○○於偵訊中所為前
          開證詞，應堪採信。被告戊○○於前述時、地將黃伯
          欽毆傷後，壬○○欲撥打電話叫救護車時，確有阻止
          壬○○，嚇稱：你敢打電話試試看等語一節，堪以認
          定。又證人癸○○於偵訊時已證稱其當時因太緊張，
          故對於有無人對壬○○稱「敢打電話試試看」等語，
          並不清楚（偵Ａ卷第157頁），是其嗣於本院審理時
          作證稱當日壬○○欲打電話時，並無人對壬○○說：
          敢打電話試試看等語，顯難信實，要難據為有利被告
          戊○○認定之依據，附此敘明。
        2.被告甲○○部分：
          被告甲○○確係與被告戊○○一同到「忠盛小吃店」
          ，且於被告戊○○要求前往「林董」住處，其拒絕後
          即遭被告戊○○持電擊棒及木棒毆打，其往櫃台方向
          閃躲時，被告甲○○以膝蓋撞其身體一節，已據證人
          辛○○於偵訊、本院審理（偵Ａ卷第150頁、本院卷
          第104頁背面、105頁正面）時結證明確，核與證人黃
          美淑於偵訊時證述其看見「另外一個」（即被告高元
          龍以外之另一個在現場之人）人用腳踢辛○○，而
          本件案發當時除被告戊○○外之另一人即為被告王水
          俊一節，亦為被告2人不爭事實，是被告甲○○確係
          與被告戊○○一同到「忠盛小吃店」，並於前述時間
          以膝蓋踢或撞辛○○之身體之事實，亦可認定。被告
          甲○○辯稱其非與被告戊○○一同到場，且未參與毆
          打行為云云，與前述證人所證不符，要難憑採。
    （四）綜上各節，被告戊○○與甲○○一同抵達「忠盛小吃
          店」，被告戊○○即毆打辛○○，表明係因載運廢鋁
          料一事，要辛○○帶其前往「林董」處，辛○○不從
          ，被告戊○○即恫稱：要拿槍押才會走是不是等語，
          並作勢自腰後拿出槍枝，辛○○不從，即遭被告高元
          龍與甲○○毆打；以及被告戊○○於壬○○欲撥打電
          話叫救護車時，嚇稱：敢打電話試試看等語等事實，
          已堪認定。被告戊○○、甲○○前開辯解，均無可採
          。至檢察官起訴書雖記載另有姓名不詳之男子3人與
          被告戊○○、甲○○共同為上開犯行，然檢察官起訴
          書並未載明該不詳姓名男子係如何為上開犯行之分工
          ，而經本院調查結果，雖證人辛○○、癸○○於偵訊
          及本院審理時，及證人壬○○於偵訊時，均證稱被告
          戊○○及甲○○進入「忠盛小吃店」時，約有3個人
          站在店外等語，且證人癸○○於偵、客中均證稱黃伯
          欽遭毆打時，屋外有3人詢問其做何事，其即折返而
          未向外走等語，然證人辛○○、壬○○、癸○○於偵
          、審時亦證稱：該3人除站在門口外，並未做任何事
          ，且渠等對於該3人是否與被告戊○○、甲○○一同
          前來一節，亦不能確定，此外，遍觀全卷，亦無其他
          事證證明另有3名不詳姓名之人與被告戊○○、王水
          俊一同前往「忠盛小吃店」或參與前述強制犯行，檢
          察官起訴書記載另有姓名不詳之男子3人與被告高元
          龍、甲○○共同為上開犯行，顯有未洽，附此敘明。
  三、論罪科刑：
        1.按刑法第304條之強暴、脅迫，祇以所用之強脅手段
          足以妨害他人行使權利，或足使他人行無義務之事為
          已足，並非以被害人之自由完全受其壓制為必要；又
          刑法第305條之恐嚇罪，係指單純以將來加害生命、
          身體、自由、名譽、財產之事，恐嚇他人致生危害於
          安全者而言。如對於他人之生命、身體等，以現實之
          強暴脅迫手段加以危害要挾，使人行無義務之事或妨
          害人行使權利，應構成刑法第304條之強制罪，而非
          同法第305條之恐嚇危害安全罪，此分別有最高法院2
          8年上字第3650號判例、93年度台上字第3309號判決
          意旨可資參照。
        2.
        犯罪事實二部分：
          核被告乙○○所為，係犯刑法第305條之恐嚇罪。爰
          審酌被告乙○○並無何論罪科刑紀錄，素行尚非不佳
          ，僅因細故，竟前往己○○住處，無視現場有許多人
          在場，竟仍恐嚇要將己○○住處打成蜂窩，惡性非輕
          ，且犯後矢口否認犯罪，犯後態度非佳；又其所為，
          破壞己○○居住安寧，造成其心理恐懼之程度非輕等
          一切情狀，量處如主文所示之刑，並諭知易科罰金之
          折算標準。
        犯罪事實三部分：
        (甲)被告戊○○一抵達「忠盛小吃店」即毆打辛○○，表
          明係因載運廢鋁料一事，要辛○○帶其前往「林董」
          處，辛○○不從，戊○○即恫稱：要拿槍押才會走是
          不是等語，並作勢自腰後拿出槍枝，辛○○不從，即
          遭被告戊○○與甲○○毆打，則被告戊○○、甲○○
          顯係以毆打或出言恫嚇之強暴、脅迫手段，要求黃伯
          欽行「帶渠找『林董』」此一無義務之事；揆諸前揭
          最高法院93年度台上字第3309號判決意旨可知，被告
          戊○○、甲○○此部分所為，係僅成立刑法第304條
          之強制罪，並不另論以刑法第305條之恐嚇危害安全
          罪，檢察官起訴認被告此部分係同時成立刑法第304
          條及305條之罪名，且為想像競合犯關係，尚有未洽
          ，附此敘明。被告戊○○、甲○○就此部分犯行，有
          犯意聯絡及行為分擔，應論以共同正犯。被告甲○○
          有如事實欄所述之犯罪前科、執行紀錄，有臺灣高等
          法院被告前案紀錄表存卷可考，其受有期徒刑之執行
          完畢，5年以內故意再犯本件有期徒刑以上之罪，為
          累犯，應依刑法第47條第1項規定加重其刑。又被告
          戊○○、甲○○以強暴方式要求辛○○帶渠等前往找
          「林董」，為辛○○所拒而不遂，均為未遂犯，應依
          刑法第25條之規定，減輕其刑，並就被告甲○○部分
          ，先加後減。
        (乙)被告戊○○以恫嚇壬○○「敢打電話就試試看」之方
          式，阻止壬○○撥打電話，即被告戊○○係以脅迫之
          方式，防害壬○○行使「打電話」之權利，依前開最
          高法院判例之說明，被告戊○○應係成立刑法第304
          條第2項之強制未遂罪，檢察官起訴認係成立刑法第
          305條之恐嚇罪，同有未洽，應予變更。被告戊○○
          所犯前開2強制未遂罪，應予分論併罰。
        爰審酌被告戊○○、甲○○分別有犯罪事實欄所載之
          前科、執行紀錄，素行非佳；被告戊○○因不滿黃伯
          欽載運鋁料一事，無視「忠盛小吃店」仍在營業時間
          ，有他人在場，竟明目張膽對辛○○、壬○○施以暴
          行；被告戊○○為本件之主要行為人，被告甲○○參
          與之程度較輕；以及被告2人造成辛○○身體受傷之
          程度及破壞辛○○等人居住、經營事業之安寧程度非
          輕；雖與辛○○簽立和解書，然被告戊○○係與黃伯
          欽無條件和解，參諸辛○○於偵訊中所述，其與家人
          深恐被告戊○○等人知悉渠等前往臺灣臺南地方法院
          檢察署作筆錄而遭報復等節，可認該份和解書之簽立
          並非完全出於辛○○等人之自由意思；及被告2人犯
          後均矢口否認犯罪，犯後態度非佳等一切情狀，分別
          量處如主文所示之刑，及諭知易科罰金之折算標準，
          並就被告戊○○部分定其應執行之刑暨諭知易科罰金
          之折算標準。至扣案之電擊棒1支，為被告戊○○所
          有供其與被告甲○○共同為本件強制未遂罪犯行所用
          之物，應依刑法第38條第1項第2款之規定沒收。另被
          告戊○○持以毆打辛○○之木棒未據扣案，為免日後
          執行困難，爰不另為沒收之諭知。
參、實體無罪部分：
  一、公訴意旨略以：
    （一）被告乙○○、庚○○部分：
          被告庚○○與乙○○共同基於妨害自由之犯意聯絡，
          於96年7月27日10時許，持砂石及砂土之樣本，至林
          進來所經營位在臺南縣山上鄉明和村北勢洲21之1號
          之富盈預拌混擬土公司（以下簡稱富盈公司），要求
          丁○○購買其砂石、砂土，因丁○○覺得庚○○所賣
          之砂石及砂土價格高於市價太多而拒絕，庚○○不悅
          而恐嚇稱：伊為村長，要讓丁○○公司倒閉等語，使
          丁○○心生畏懼，致生危害於財產之安全。庚○○並
          於同日向行政院環境保護署南區環境督察大隊（以下
          簡稱環保署督察大隊）檢舉富盈公司洗砂石廢水逕行
          排放，且未有防護設備造成揚塵，該大隊交辦臺南縣
          環保局派員前往稽查，庚○○、乙○○並於96年7月3
          0日10時許，與2位環保局人員前往富盈公司稽查，藉
          以迫使丁○○買進其砂石、砂土。因認被告庚○○、
          乙○○共同涉犯刑法第305條之恐嚇罪嫌。
    （二）被告戊○○部分：
          被告戊○○於97年11月13日21時50分許，在「忠盛小
          吃店」，指揮3名真實年籍姓名均不詳之成年人守住
          大門口，不讓辛○○妻女外出向鄰居求救，因認被告
          戊○○此部分與該3名不詳姓名之人共同犯刑法第302
          條之妨害自由罪。
  二、按犯罪事實應依證據認定之，無證據不得認定犯罪事實；
      又不能證明被告犯罪者，應諭知無罪之判決，刑事訴訟法
      第154條第2項、第301條第1項分別定有明文。
  三、公訴人認被告乙○○、庚○○、戊○○分別涉有上開恐嚇
      、妨害自由罪嫌，無非以下列事證為據：
    （一）被告乙○○、庚○○部分：
          被告乙○○、庚○○於警詢、偵訊時之供述；證
          人丁○○於警詢、偵訊時之證述；台南縣環境保護
          局98年2月27日環稽字第0980006231號函暨其所附環
          保報案中心陳情案件處理電腦管制單、公害案件稽查
          工作紀錄；砂石、砂土之照片。
    （二）被告戊○○部分：
          被告戊○○、甲○○於警詢、偵訊時之供述；證
          人辛○○、癸○○、壬○○於警詢、偵訊時之證述；
          證人丙○○於警詢、偵訊時之證述；辛○○之診
          斷證明書。
  四、被告乙○○、庚○○、戊○○之爭執、不爭執事項如后：
    （一）被告乙○○、庚○○部分：
          訊據被告庚○○、乙○○固供承渠2人於96年7月27日
          10時許，持砂石及砂土之樣本至富盈公司，要求林進
          來購買其砂石、砂土，因丁○○認為庚○○所賣之砂
          石及砂土價格高於市價太多而拒絕。嗣被告庚○○於
          96年7月27日向環保署督察大隊檢舉富盈公司洗砂石
          廢水逕行排放，且未有防護設備造成揚塵，該大隊交
          辦台南縣環保局派員前往稽查，庚○○、乙○○並於
          96年7月30日10時許，與2位環保局人員前往富盈公司
          稽查。惟堅詞否認有共同恐嚇丁○○之犯行。被告陳
          榮貴辯稱：伊並沒有說要讓丁○○的公司倒閉，林進
          來不肯向伊買砂石、砂土，伊就走了，後來是因為有
          村民檢舉富盈公司排放廢水，伊才會去環保署督察大
          隊檢舉，不是以此為手段要求丁○○向伊買砂石等語
          ；被告乙○○則辯稱：伊家住富盈公司附近，當時是
          被告庚○○打電話給伊，要伊買香煙過去給他們，伊
          抵達時，被告庚○○已快要離開，伊並不知道被告陳
          榮貴向丁○○兜售砂石、砂土一事等語。
    （二）被告戊○○部分：
          訊據被告戊○○固供承於97年11月13日21時50分許，
          前往「忠盛小吃店」毆打辛○○成傷之事實，惟堅詞
          否認有何妨害壬○○、癸○○行動自由之犯行，辯稱
          ：當天除了被告甲○○之外，並無其他人與渠2人一
          起至「忠盛小吃店」，伊亦未阻止任何人守住大門口
          ，不讓辛○○妻女外出向鄰居求救等語。
  五、經查：
    （一）被告乙○○、庚○○部分：
        1.被告庚○○、乙○○於96年7月27日10時許，持砂石
          及砂土之樣本至富盈公司，要求丁○○購買其砂石、
          砂土，為丁○○所拒。嗣被告庚○○於96年7月27日
          向環保署督察大隊檢舉富盈公司洗砂石廢水逕行排放
          ，且未有防護設備造成揚塵，該大隊交辦台南縣環保
          局派員前往稽查，庚○○、乙○○並於96年7月30日
          10時許，與2位環保局人員前往富盈公司稽查等情，
          業據被告乙○○、庚○○一致供述在卷，核與證人林
          進來供述之情節相符，可以信實。
        2.檢察官前開所舉出，認為被告乙○○、庚○○共同犯
          本件恐嚇罪所舉出之事證中，被告乙○○、庚○○於
          警詢、偵訊時之供述與臺南縣環境保護局98年2月27
          日環稽字第0980006231號函暨其所附環保報案中心陳
          情案件處理電腦管制單、公害案件稽查工作紀錄；及
          砂石、砂土之照片等事證，僅能證明前開被告乙○○
          、庚○○所不爭執之事實。而證人丁○○之警詢筆錄
          已經排除其證據能力一節，已如前述，是證人丁○○
          警詢之陳述，並無從據為不利被告乙○○、庚○○判
          斷之依據，是本件檢察官憑以認定被告乙○○、陳榮
          貴涉犯恐嚇罪嫌之證據，僅有證人丁○○偵訊之陳述
          為憑，先予敘明。
        3.證人丁○○於偵訊中證稱，其拒絕向被告庚○○購買
          砂石、砂土時，被告庚○○並無任何反應等語，且未
          敘及被告乙○○有任何之犯罪行為（偵Ｂ卷第123頁
          ）；此外，並無其他證據足以證明被告庚○○、吳永
          祥有何恐嚇犯行，是檢察官提出之證據，尚無從證明
          被告乙○○、庚○○犯罪。
        4.況縱認證人丁○○警詢之陳述有證據能力，然證人林
          進來於警詢時陳稱被告庚○○要求其購買砂石未果後
          有語帶恐嚇，說其係村長，要讓公司倒閉很容易等語
          ，嗣於偵訊時即改稱被告庚○○並未為前開恐嚇話語
          ，其陳述反覆，亦難採為不利被告庚○○認定之依據
          。而丁○○於本院審理時，經傳喚未到庭。此外，並
          無其他證據證明被告庚○○確有對丁○○為前開恫嚇
          之話語或被告乙○○有何參與恐嚇丁○○之犯行，自
          難單以被告庚○○向環保署督察大隊檢舉富盈公司排
          放廢水之事實，而被告乙○○、庚○○復與環保署督
          察大隊之人員一同到場，即遽認被告乙○○、庚○○
          應負恐嚇罪責。
    （二）被告戊○○部分：
        1.證人辛○○、蘇順紐、壬○○警詢中之陳述，就被告
          戊○○、甲○○而言；證人丙○○於警詢之陳述，就
          被告甲○○而言，並無證據能力，已如前述，核先敘
          明。
        2.證人辛○○於偵訊時雖證稱其妻癸○○本來要跑掉，
          但被告戊○○說看誰敢跑出去等語（偵Ａ卷第 151頁
          ），然其於本院審理時則稱：當時場面很亂，伊並不
          了解妻子癸○○或女兒壬○○有無要往外跑（本院卷
          第102頁背面），並表示遭被告戊○○、甲○○毆打
          期間，其有一陣子未看見癸○○，事後聽說癸○○有
          跑去叫丙○○叫人來（本院卷第105頁正面），是其
          於偵、審中，並未敘及被告戊○○有何妨害其女兒黃
          美淑行動自由之犯行，而其就癸○○之行動自由究竟
          有無遭受限制一節所述，亦不一致，又依其於本院審
          理所述，癸○○於其遭被告戊○○、甲○○毆打時亦
          非全程在場，則癸○○、壬○○之行動自由是否確受
          限制，實非無疑。
        3.據證人壬○○於偵訊時所述，她欲離開「忠盛小吃店
          」時，並無人做任何事或說任何話阻止其外出（偵Ａ
          卷第154頁）；嗣於本院審理時則證稱其於被告高元
          龍、甲○○進屋之期間，都在其父辛○○身邊，並未
          曾往外走，且未見到其母癸○○，並不清楚癸○○有
          無欲向外跑等語（本院卷第110至113頁）。是依證人
          壬○○所述，並無任何人阻止其離開現場等妨害自由
          之情事。
        4.證人癸○○於偵訊及本院審理時均證稱其向屋外跑去
          時，屋外之人詢問其要做什麼，其即折返，並無人阻
          攔其外出等語（偵Ａ卷第155、156頁；本院卷第115
          頁）；於本院並另證稱：其並不認識屋外詢問其要做
          什麼之人，其不知渠等與被告戊○○是否一起的等語
          （本院卷第117頁正面），是憑其於偵訊及本院審理
          中所證，均不能認定被告戊○○有指揮其他姓名不詳
          之人阻攔其離開「忠盛小吃店」之妨害自由犯行。
        5.證人丙○○於警詢時雖證稱當日被告戊○○進入小吃
          店後，有指揮同夥3人擋住大門口，不讓其及辛○○
          家人逃跑求救等語（警卷第326頁）；然此與其於偵
          訊所述：辛○○的太太叫伊去找人求救，伊出去找人
          時，沒有人擋住伊不讓伊出去等語不符（偵Ｂ卷第13
          6、137頁）。是證人丙○○前後證詞矛盾，無法作為
          不利被告戊○○認定之依據。
        6.再者，「忠盛小吃店」分為室內、室外二部分，室外
          為一大埕，以鐵皮搭建，兩旁均可供汽車出入，並非
          全部封閉式建築，大埕內有桌子及電視供客人吃飯及
          看電視使用；室內部分則以隔間區分為廚房及客廳（
          櫃台設在客廳內），廚房及客廳各有一個出口通往大
          埕，當日被告戊○○、甲○○係在客廳毆打辛○○，
          當時丙○○係坐在大埕內等情，業據證人辛○○、吳
          昆中、癸○○、壬○○一致證述明確，並有辛○○繪
          製之現場圖1張存卷可考（本院卷第120頁正面）。據
          證人癸○○所述，其自客廳向屋外跑去時，詢問其欲
          做何事之該3人係在客廳和櫃台通往大埕處之門口附
          近，並未將出口完全堵住，且大埕通往店外之通路，
          並未有人留守，阻止癸○○離去。而依上開現場圖示
          可知，當時癸○○尚可自廚房通往大埕，是依「忠盛
          小吃店」之裝潢隔間狀況，暨被告戊○○、甲○○、
          證人壬○○、癸○○所在之位置，癸○○、壬○○欲
          離開「忠盛小吃店」並非無通路可行。
        7.綜上，證人辛○○、壬○○、癸○○、丙○○均有前
          開矛盾之處，無從據為不利被告戊○○認定之依據，
          且依「忠盛小吃店」現場隔間情況，亦難認「忠盛小
          吃店」通往戶外之出口已遭被告戊○○或其他人堵住
          以防止他人離去，是本件依調查證據結果，當無從認
          定被告戊○○有何妨害壬○○、癸○○行動自由犯行
          。
  六、綜上各節，檢察官憑以認定被告乙○○、庚○○共犯恐嚇
      罪，被告戊○○與其他不詳姓名3人共犯妨害自由罪之證
      據，均未能積極證明。此外，復查無其他積極證據可資證
      明被告確有檢察官所指之前述犯行，既不能證明被告犯罪
    ，揆諸前開判例意旨，依法應為無罪判決之諭知。
據上論斷，應依刑事訴訟法第299條第1項前段、第300條、第301
條第1項，刑法第28條、第304條、第305條、第25條、第51條第5
款、第47條第1項、第41條第1項、第38條第1項第2款，刑法施行
法第1條之1，判決如主文。
本案經檢察官吳坤城到庭執行職務
中    華    民    國    99    年    7     月    9     日
                  刑事第十二庭  審判長法  官  卓穎毓
                                      法  官  周宛瑩
                                      法  官  莊玉熙
以上正本證明與原本無異。
如不服本判決應於收受本判決後10日內向本院提出上訴書狀，並
應敘述具體理由。其未敘述上訴理由者，應於上訴期間屆滿後20
日內向本院補提理由書狀（均須按他造當事人之人數附繕本）「
切勿逕送上級法院」。
                                      書記官  余富誠
中    華    民    國    99    年    7     月    12    日
附錄法條：
第304條
以強暴、脅迫使人行無義務之事或妨害人行使權利者，處三年以
下有期徒刑、拘役或三百元以下罰金。
前項之未遂犯罰之。
第305條
以加害生命、身體、自由、名譽、財產之事，恐嚇他人致生危害
於安全者，處二年以下有期徒刑、拘役或三百元以下罰金。

司法院資訊處製作；財團法人民間司法改革基金會備份。
